最高法院刑事判決　　　　　　　　　 111年度台上字第1429號
上　訴　人　劉建顯





上列上訴人因違反毒品危害防制條例等罪案件，不服臺灣高等法
院臺中分院中華民國110年11月30日第二審判決（110年度上訴字
第1447號，起訴案號：臺灣彰化地方檢察署109 年度偵字第8382
、8383、8384、8951號），提起上訴，本院判決如下：
    主  文
上訴駁回。
    理  由
一、按刑事訴訟法第377 條規定，上訴於第三審法院，非以判決
    違背法令為理由，不得為之。是提起第三審上訴，應以原判
    決違背法令為理由，係屬法定要件，且必須依據卷內證據資
    料為具體之指摘，並足據以辨認原判決已具備違背法令之形
    式者，始屬相當。本件原判決綜合全案證據資料，本於事實
    審法院之推理作用，並引用第一審判決書所記載之事實、證
    據及理由，認定上訴人劉建顯有如第一審判決犯罪事實欄即
    其附表編號 1至21所示販賣第一級毒品海洛因共21次之犯行
    ，因而維持第一審論上訴人以販賣第一級毒品共21罪（均累
    犯，經裁量後均依刑法關於累犯規定加重其併科罰金部分之
    法定刑），於依修正前毒品危害防制條例第17條第 2項關於
    偵審中均自白應減輕其刑規定，及刑法第59條得酌減其刑規
    定，遞予減輕其刑後，分別處如同上附表「主文」欄所示之
    刑，並諭知相關之沒收及追徵，復就其所犯上開21罪所處徒
    刑，合併定其應執行之刑為有期徒刑9 年之判決，而駁回上
    訴人在第二審之上訴，已詳述其所憑證據及認定之理由（上
    訴人於偵查、第一審及原審均坦承本件全部犯行不諱，並未
    提出否認犯罪之辯解）。核其所為之論斷，俱有卷內資料可
    資覆按，從形式上觀察，原判決並無足以影響其判決結果之
    違法情形存在。
二、上訴人上訴意旨略以：伊於偵、審期間已主動供出本件毒品
    來源為李文鼎及張文政，並因而查獲其2 人，伊所為已符合
    毒品危害防制條例第17條第1 項關於供出毒品來源減免其刑
    之規定要件，原判決未依上開規定就伊本件所犯各罪予以減
    輕或免除其刑，顯有不當云云。
三、惟減免其刑事由之認定，屬事實審法院之職權，倘其採證認
    事並未違背證據法則者，自不得任意指為違法而執為上訴第
    三審法院之適法理由。又毒品危害防制條例第17條第1 項關
    於供出毒品來源，因而查獲其他正犯或共犯者，減輕或免除
    其刑之規定。其所謂「因而查獲」，係指偵查機關依據被告
    所揭發或提供其本件犯罪毒品來源之重要線索發動調查或偵
    查，並因此確實查獲其他正犯或共犯而言。法院則依訴訟進
    行程度，根據偵查機關已蒐集之證據綜合判斷被告有無供出
    本案犯罪毒品來源「因而查獲」之事實，以作為是否依上述
    規定減免其刑之根據。本件原判決就上訴人所為何以不符合
    毒品危害防制條例第17條第1 項所規定供出毒品來源減免其
    刑之要件，已於理由內說明：上訴人雖供稱其毒品來源為李
    文鼎及張文政，然檢察官並未查獲該2 人涉嫌販賣毒品之相
    關證據，而警方經埋伏守候及調閱上訴人所提供之通信門號
    與交通工具資料，亦未查獲上訴人所供稱上開毒品來源之人
    有進出其所指認地址或使用該通信門號及交通工具之情形，
    有臺灣彰化地方檢察署及彰化縣警察局員林分局相關函文及
    檢附警員職務報告等資料在卷可稽，乃以本案尚未有因上訴
    人供出毒品來源而查獲其他正犯或共犯之情形，而認定上訴
    人並無毒品危害防制條例第17條第1 項減免其刑規定之適用
    ，自不能依該規定減輕或免除其刑等旨綦詳（見原判決第 2
    至 3頁），核其此部分所為之論斷，俱有卷內資料可資覆按
    ，尚無違反經驗及論理法則之情形，自不能任意指為違法。
    上訴人上訴意旨置原判決前揭明確之論斷說明於不顧，徒以
    泛言指摘原判決未依該規定減免其刑為不當云云，依上述說
    明，尚非合法之第三審上訴理由。又本件原判決審酌上訴人
    本件犯罪情節在客觀上有情輕法重而堪予憫恕之情形，符合
    刑法第59條酌量減輕其刑之規定要件，均已依該規定酌減其
    刑，並無上訴人上訴意旨所指未認定其有上開酌減其刑規定
    適用之情形，其執此指摘原判決不當，依上開說明，顯有誤
    會，同非適法之第三審上訴理由。綜上，本件上訴意旨並非
    依據卷內資料具體指摘原判決究有如何違背法令之情形，徒
    執其不為原審所採信之同一辯解，就原審採證認事職權之適
    法行使及原判決已明確論斷說明之事項，漫為爭執，並就其
    有無供出毒品來源而查獲其他正犯或共犯之單純事實，再事
    爭辯，顯與法律規定得為第三審上訴理由之違法情形不相適
    合；揆之首揭說明，其上訴均為違背法律上之程式，應併予
    駁回。
據上論結，應依刑事訴訟法第395 條前段，判決如主文。
中    華    民    國   111    年    3     月    10    日
                  刑事第一庭審判長法  官  郭  毓  洲  
                                  法  官  林  英  志  
                                  法  官  周  盈  文  
                                  法  官  蔡  憲  德  
                                  法  官  林  靜  芬  
本件正本證明與原本無異
                                  書記官
中    華    民    國   111    年    3     月    11    日